【裁判字號】    89,訴,1408
【裁判日期】    900606
【裁判案由】    偽造文書等
【裁判全文】
臺灣高雄地方法院刑事判決                        八十九年度訴字第一四八號
    公  訴  人  臺灣高雄地方法院檢察署檢察官
    被      告  丙○○
右列被告因偽造文書等案件，經檢察官提起公訴（八十八年度偵字第二九八四八號）
，本院判決如左：
    主  文
丙○○共同行使偽造私文書，足以生損害於他人，處有期徒刑陸月，如易科罰金，以
參佰元折算壹日。緩刑貳年。
高雄區小企業銀行國際信用卡申請書上偽造之「甲○○」署押壹枚沒收。
    事  實
一、丙○○與已成年之乙○○（另經台灣高等法院高雄分院判決確定）基於共同之犯
    意聯絡，於民國八十五年二月上旬某日，在高雄地區某不詳地點，因乙○○受其
    友人孫宜羚（原名「甲○○」）之委託辦理護照而持有其國民身分證原本之機會
    ，由乙○○提供孫宜羚之國民身分證影本予丙○○，由丙○○以「甲○○」之名
    義填寫高雄區中小企業銀行股份有限公司（下稱高雄中小企銀）國際信用卡申請
    書，並在該申請書之申請人簽名一欄上偽簽「甲○○」之簽名一枚，據以完成該
    偽造之信用卡申請書後，由丙○○再交予不知情之丁○○，於八十五年二月九日
    持向高雄中小企銀申辦信用卡，致高雄中小企銀以為係甲○○欲申請信用卡，而
    核發卡號0000000000000000號信用卡一張，並按申請書上之住
    址寄交予丙○○收受，足生損害於孫宜羚及高雄中小企銀。丙○○隨即將該信用
    卡再交予乙○○，惟張健智深感不妥，遂將該信用卡原封不動交還丙○○並要求
    將該張信用卡返還高雄中小企銀。詎孫宜羚嗣仍接獲高雄中小企銀向其催繳上開
    信用卡刷卡消費之金額之繳款通知書後，始查知前情。
二、案經乙○○告發由台灣高雄地方法院檢察署檢察官偵查起訴。
    理  由
一、訊據被告丙○○對於與乙○○持甲○○之國民身分證影本，代為填寫信用卡申請
    書並交由案外人丁○○辦理信用卡之事實供述不諱，惟矢口否認有何行使偽造私
    文書之犯行，辯稱：伊不知道乙○○未得到甲○○之同意，亦未在信用卡申請書
    上代替孫宜羚簽名云云。然查，右揭犯罪事實業據證人即共犯乙○○結證：「（
    問：你是否於八十五年一月初交甲○○之身分證影本給丙○○？）是，詳細日期
    不記得了，因當時我在追求甲○○，我想辦信用卡給甲○○一個驚喜，後來我覺
    得不妥就交給丙○○去取消」、「我只是將身分證影本交給丙○○，我沒寫過申
    請書」、「（問：信用卡寄至你們公司時你在場否？）我與丙○○同在公司警衛
    室收到，收到當場我就將甲○○的信用卡交給丙○○去辦取消」等語甚詳（八十
    九年七月十一日訊問筆錄），核與證人黃漢鼎於本院八十八年度訴字第二三四號
    審理中結證：「（問：是否見過本件信用卡申請書？）見過」、「是高雄中小企
    銀董事長的司機丁○○拿來給我的，他表示他朋友要申請信用卡，我為爭取業績
    才主動在介紹人處簽名，並見簽」、「（問：丁○○拿這張申請書來是否已填妥
    ？）是的，申請人資料及申請人甲○○的簽名均已填妥並有身分證資料」等語大
    致相符（見偵卷所附八十八年八月十九日訊問筆錄），並經證人孫宜羚到庭結證
    ：「（問：你於八十五年初交身分證原本給乙○○作何用途？）辦護照」、「（
    問：信用卡辦好後乙○○有無交給你？）沒有，也沒告訴我有辦卡，是三個月後
    銀行來催消費款我才知道」等語明確（八十九年八月十五日訊問筆錄）；且卷附
    信用卡申請書上「正卡申請人資料」欄之內容，係被告代為填寫，此經被告供認
    在卷（八十九年七月十一日訊問筆錄），而上開申請書末尾「申請人簽名」欄之
    「甲○○」署押，經本院函囑法務部調查局鑑定結果，該局認須被告、乙○○等
    人於八十五年間書寫之相類字跡始可加以鑑定，有該局八十九年十二月二十日（
    八九）陸（二）字第八九０九八二二六號覆函在卷可按，然經被告於上開信用卡
    申請書「正卡申請人資料欄」代填之「甲○○」字跡，與「申請人簽名」欄之「
    甲○○」署押，其書寫方式及筆跡均極相似，顯係被告代為填寫無誤。又被告就
    上開信用卡之消費帳款，曾與高雄中小企銀達成和解同意分期償還，此有分期償
    還切結書一紙在卷足憑，衡諸一般常情，若被告未有參與冒名申請信用卡行為，
    其應無同意分期償還之理，是被告所辯顯係卸責之詞，不足採信。本件事證明確
    ，被告犯行堪以認定，應依法論科。
二、按被告行為後，刑法第四十一條已於九十年一月十日修正公布施行，於同年月十
    二日生效，比較新舊法，其易科罰金之要件，以新法較有利於被告，依刑法第二
    條第一項前段之規定，自應適用修正後之刑法第四十一條第一項，為其易科罰金
    之要件。核被告所為，係犯刑法第二百十六條、第二百十條之行使偽造私文書罪
    。被告與已成年之乙○○就上開犯行間，有犯意之聯絡及行為之分擔，均為共同
    正犯；被告利用不知情案外人丁○○將偽造之私文書轉交高雄中小企銀加以行使
    ，為間接正犯。被告偽造案外人甲○○之署押，係偽造上開信用卡申請書此私文
    書之階段行為，又偽造該私文書之低度行為，為行使偽造私文書之高度行為所吸
    收，均不另論罪，爰審酌被告犯罪之動機、目的、手段，其品性、生活狀況、智
    識程度、犯罪所生之損害，及犯罪後態度等一切情狀，量處如主文所示之刑，並
    諭知易科罰金之折算標準，以資懲儆。又被告前未曾受有期徒刑以上刑之宣告，
    有台灣高等法院被告全國前案紀錄表、台灣高雄地方法院檢察署刑案資料查註紀
    錄表各一份在卷可參，因一時失慮，偶罹刑典，經此刑之宣告後，應知警惕而無
    再犯之虞，本院因認暫不執行其刑為當，予以宣告緩刑二年，用啟自新。上開高
    雄中小企業銀行國際信用卡申請書上「甲○○」署押一枚係被告偽造，已如前述
    ，爰依刑法第二百十九條之規定，不問屬於犯人與否，均予宣告沒收。至上開信
    用卡申請書雖係被告供犯罪所用之物，然該信用卡申請書業已交予高雄中小企銀
    ，屬該銀行所有之物，非被告所有，亦無庸諭知沒收，附此敘明。
據上論斷，應依刑事訴訟法第二百九十九條第一項前段、刑法第二十八條、第二百十
六條、第二百十條、第二條第一項前段、第四十一條第一項、第七十四條第一款、第
二百十九條、罰金罰鍰提高標準條例第二條，判決如主文。
本案經檢察官井天博到庭執行職務。
中      華      民      國    九  十    年      六      月      六      日
                                  臺灣高雄地方法院刑事第三庭
                                      法  官  葉  啟  洲
右正本證明與原本無異。
如不服本判決，應於判決送達後十日內，向本院提出上訴狀。
                                      書記官  盧  雅  婷
中      華      民      國    九  十    年      六      月      六      日
附錄本判決之論罪法條：
刑法第二百十六條
行使第二百十條至第二百十五條之文書者，依偽造、變造文書或登載不實事項或使登
載不實事項之規定處斷。
刑法第二百一十條
偽造、變造私文書，足以生損害於公眾或他人者，處五年以下有期徒刑。


司法院資訊處製作；財團法人民間司法改革基金會備份。
